臺灣桃園地方法院刑事判決　　　　　　 93年度簡上字第310號
上　訴　人
即　被　告　強太企業有限公司
兼　代表人　丙○○　男　50歲（民國43年6月20日生）
上列上訴人即被告因違反著作權案件，不服本院93年度桃簡字第
48號中華民國93年6 月1 日之第一審判決（聲請案號：臺灣桃園
地方法院檢察署檢察官91年度偵字第16736 號、92年度偵字第12
396 號）提起上訴，本院管轄之第二審合議庭依通常程序為第一
審判決如下：
    主  文
原判決撤銷。
強太企業有限公司、丙○○均無罪。
     理  由
一、聲請簡易判決處刑意旨略以：被告丙○○係設於臺北市○○○路○ 段250 巷28弄28號被告強太企業有限公司（下稱強太
    公司）負責人，係從事買賣點歌機等電器業務之人，竟意圖
    營利，被告丙○○明知其向丁○○（另由臺灣板橋地院審理
    ）以新臺幣（下同）四千元購買之ＤＩＡＮＫＯ牌ＫＣＤ—
    838 型之點歌機及隨機配附供轉檔程式用之光碟片，其內含
    著作權人為乙○○之「你」、「心事」、「郊遊」等歌曲及
    著作權人甲○○之「風塵淚」、「今夜我想喝醉」等歌曲係
    分別未經音樂著作財產權人乙○○及甲○○授權或同意而重
    製，為侵害著作權之物，竟於91年7 月下旬某日以6 千元之
    價格販售與位於桃園縣大溪鎮仁善里松樹21之3 號之大興隆
    購物廣場。嗣於91年7 月25日下午1 時30分許，在大興隆購
    物廣場，為警持搜索票扣得上開ＤＩＡＮＫＯ牌ＫＣＤ—
    838 型之點歌機3 台（內附光碟片及點歌本），因認被告丙○○涉犯修正前著作權法第93條第3 款之罪嫌，而被告強太
    公司則涉犯同條例第101 條之罪嫌云云。
二、按犯罪事實應依證據認定之，無證據不得推定其犯罪事實。
    又不能證明被告犯罪者，應諭知無罪之判決，刑事訴訟法第
    154 條、第301 條第1 項分別定有明文。刑事上所謂之證據
    ，係指足以認定被告確有犯罪行為之積極證據而言，且該項
    證據須合於被告犯罪事實之認定，始得採為斷罪資料，是若
    積極證據不足為不利於被告事實之認定時，基於罪證有疑，
    利於被告之法則，即應為有利於被告之認定，更不必有何有
    利之證據（最高法院29年上字第3105號、30年上字第816 號
    判例意旨參照）。
三、本件聲請簡易判決處刑意旨認被告涉有前揭違反著作權法犯
    行，無非以告訴人乙○○之代理人孫彬、甲○○之證詞、及
    卷附照片20張、內政部著作權登記簿謄本、內政部著作權執
    照、音樂著作權讓與契約、書勘驗筆錄，扣案點歌機3 台、
    點歌本3 本、光碟片3 片，參以被告係販售電器之人，市面
    上合法授權之點歌機僅有5 家，每台售價至少4 萬元以上，
    被告以低價購入點歌機，顯見被告知悉本案查獲之點歌機內
    所附光碟片內歌曲係未經著作權人授權或同意而擅自重製等
    為其主要論據。
四、訊據被告強太公司、丙○○均堅詞否認有何違反著作權法之
    犯行，俱辯稱：為警查獲之點歌機並非伊公司所製造包裝，
    是因大興隆賣場向伊公司調貨，始向丁○○下單買受後，再
    整箱轉賣予大興隆賣場，伊公司並未開拆該點歌機之包裝，
    故不知內含有侵害他人著作歌曲權之光碟片及歌本等語。經
    查：
  (一)被告丙○○所經營之強太公司確實有於90年1 月5 日以每台
    4 千元之代價向丁○○買進本案ＤＩＡＮＫＯ牌ＫＣＤ—83
    8 型之點歌機後，再以6 千元之價格轉賣予大興隆購物廣場
    ，嗣於91年7 月25日下午1 時30分許，在前揭購物廣場，為
    警查扣內均含有歌曲光碟片及歌本之同型點歌機3 台等情，
    業據被告丙○○於警訊、偵查及本院審理中均供述明確，核
    與證人即大興隆賣場電器科長朱家禧於警訊及偵查中（見91
    年度偵字第16736 號偵查卷第5 頁、第152 頁）、證人即國
    陽電器有限公司之業務人員丁○○於警訊、偵查及本院審理
    中到庭證述明確（同前偵查卷第19頁以下、第193 頁背面、
    本院94年1 月27日審判筆錄），並有卷附照片及扣案點歌機
    3 台、點歌本3 本、光碟片3 片在卷可稽。而該光碟片、歌
    本所載之「你」、「心事」、「郊遊」、「風塵淚」、「今
    夜我想喝醉」等歌曲之著作財產權，係屬告訴人乙○○、甲○○所有，惟未經音樂著作財產權人授權或同意而重製，為
    侵害著作權之物，亦經告訴人乙○○之代理人孫彬於警訊中
    及偵查中、告訴人甲○○具狀指述甚詳，並有內政部著作權
    登記簿謄本、內政部著作權執照、音樂著作權讓與契約各一
    份附卷可佐。
  (二)被告辯稱係因大興隆賣場向伊公司調貨，始向丁○○下單買
    受本案點歌機後，再整箱轉賣予大興隆賣場，伊公司並未開
    拆該點歌機之包裝，故不知內含有侵害他人著作權歌曲之光
    碟片及歌本乙節。經查：
  (1)證人丁○○於警訊中陳稱：於2 年前，丙○○確曾向我訂購
    數台該ＤＩＡＮＫＯ牌ＫＣＤ—83 8型之點歌機，但是當時
    以ＶＣＤ播放機單機賣給丙○○，而該機台應具有點唱機功
    能，且僅販賣機台部分，不含軟體等語（同前偵查卷第19頁
    以下）；於偵查中陳稱：伊賣給丙○○之點歌機包裝就如卷
    附照片所示，且伊是一整批賣給丙○○約幾十台等語（同前
    偵查卷192 頁背面）；於本院審理中再證稱：伊是一箱一箱
    的將產品販賣給被告，且箱子上也沒有註明裡面有無含歌本
    或歌曲光碟等語（見本院94年1 月27日審判筆錄）；另大興
    隆賣場電器科長朱家禧於偵查中則陳稱：當時採購時，貨是
    一整箱進來的，是商管人員負責點收，歌本、光碟片是附在
    機器裡進來等語（同前偵查卷第152 頁），參以卷附翻拍點
    歌機包裝照片及本院當庭再檢視點歌機包裝紙箱結果，該紙
    箱外觀上確實並無註記內附隨有歌曲光碟片、歌本等字樣，
    而被告又係販售家電、通訊、音響等多樣化商品，此亦有名
    片一紙在卷足憑，顯見該型號點歌機僅係被告所販售產品中
    之一小部分而已，被告當有可能於進貨時僅點收數量而未開
    拆包裝外箱核對內附物品，是被告辯稱向丁○○買受上開點
    歌機均有完整包裝、裝箱，且於購入後，並無開拆，即轉賣
    予大興隆購物廣場，不知點歌機內附有歌曲光碟片、歌本之
    情，核與常理並不相違背。
  (2)原判決雖以卷附強太、泰強企業（股）公司進貨退出單註記
    ：「附歌本、ＶＣＤ片」等字樣，而推論被告知悉其向丁○○所購入並轉賣予大興隆購物廣場之本案點唱機內含有侵害
    他人著作權歌曲之光碟片及歌本云云。惟依被告供稱：「‧
    ‧‧警方在現場查到3 台，被警查獲後大興隆賣場就把未及
    賣出的15台退給我們，我們又再退給國陽。」、「這是不是
    你後來退貨給證人的退貨單？（提示偵卷第112 頁退貨單）
    是的，被查獲當天大興隆賣場就馬上退給我，我在當天就退
    還給證人了。我寫附歌本及ＶＣＤ是因為我打開來，發現有
    這些東西，才特別寫上去的。」等語（見本院94年1 月27日
    審判筆錄），且觀諸該進貨退出單確係於91年7 月25日由被
    告強太公司將ＤＩＡＮＫＯ牌ＫＣＤ—838 型之點歌機15
    台退回予國陽電器有限公司收受等情，被告辯稱是於91年7
    月25日大興隆購物廣場遭警查獲後，將點唱機退回伊公司，
    伊將退貨物品打開察看，始知悉有歌本、ＶＣＤ片，並在退
    貨單上註記等語，尚非全屬無據。是原判決據此進貨退出單
    而推論本件被告有公訴人所指前揭犯行，實乏依據。
  (3)公訴人另以被告所提出向丁○○購買該點歌機之訂購單第7
    點內容曾提及「保證機體及隨機配附ＶＣＤ光碟片、說明書
    、廣告、文宣、目錄，無侵犯他人之著作權、智慧財產權、
    商標專利權。」等語，而推得被告應知悉所購點歌機內有含
    扣案光碟片、歌本云云。然依本案僅查扣到點歌機機體、光
    碟片、歌本，實際上亦與上開訂購單第7 點記載內容並不相
    符之情形以觀，果若被告於購入該點歌機之初即係知情內含
    有歌曲光碟片、歌本，被告當可於訂立契約時就點歌機所附
    隨之物品據實詳細填載於訂購單上，實無需如此籠統記載如
    上述，是此約定條文應屬一般商業上在訂購點歌機時所附加
    之定型化契約條款，始稱合理，尤難以此而認定被告知情所
    買入之點歌機內附有扣案之歌曲光碟片及歌本。
  (4)又卷附檢察官勘驗扣案歌曲光碟片之筆錄亦僅記載該光碟片
    於一般之ＤＶＤ播放機播放後可現出畫面，但無字幕、聲音
    等情，有92年11月4 日臺灣桃園地方法院檢察署檢察官勘驗
    筆錄一份在卷可稽，惟此僅足說明本案所查扣之歌曲光碟片
    無法於一般之ＤＶＤ播放機內播放點唱歌曲，並非謂被告販
    售予大興隆購物廣場之ＤＩＡＮＫＯ牌ＫＣＤ—838 型之點
    歌機必須與附隨之光碟片、歌本一併使用，而無法置入其他
    含有歌曲之光碟片啟動運作後播放歌曲。公訴人認被告所販
    售之點歌機，若無與查獲之光碟片、歌本上之歌曲一起使用
    ，根本無法播放歌曲，而認被告知悉所販售之點歌機內附有
    侵害他告訴人著作財產權歌曲之光碟片、歌本云云，實嫌率
    斷。
  (5)現今市面上經合法授權之點歌機僅有「點將家」、「金嗓」
    、「音霸」等五家，每台販售單價至少4 、5 萬元等情，業
    經告訴人之代理人孫樹萱律師於偵查中陳述明確，而此經合
    法授權之點歌機多屬將歌曲以電腦系統方式鍵入機具內，於
    使用時，只需直接點選歌曲即可啟動歌唱，並不需另外置入
    歌曲光碟片。反觀本案查扣之點歌機與歌曲光碟片間非存在
    有必然不可分離之主機與配備關係，仍需另置入歌曲光碟片
    後，始可作為歌唱使用，核與前揭市售合法授權之點歌機，
    已有不同，對消費者而言，更造成使用上諸多不便，是被告
    縱以每台4 千元之低價買入該點歌機，並以6 千元之價格出
    售，仍屬合理。況本案之點歌機與歌曲光碟係可分離，並非
    已置入點歌機具內之必備配件，如前所述，被告於購入點歌
    機時，未必皆知情含有歌曲光碟片、歌本，且果若被告知悉
    其向丁○○所購入之點唱機內已附隨歌曲光碟片、歌本，消
    費者購入後即可點唱歌曲使用，無需另外購置光碟片之情況
    下，豈有不提高該點唱機之價格販售，以牟取私利之理，益
    徵被告所認知其所販賣者，僅點歌機本身，並不含光碟片歌
    曲、歌本，始以此低價轉售點歌機，甚為明確。
  (6)綜上所述，被告辯稱僅屬單純轉售點歌機行為，並未開拆該
    點歌機之包裝，不知內含有侵害他人著作權歌曲之光碟片及
    歌本乙節，應非虛妄，堪予採信。
  (三)公訴人雖再舉告訴人乙○○之代理人孫彬、告訴人甲○○為
    證，然告訴人之代理人孫彬僅陳稱：在大興隆購物廣場發現
    公然陳列未經音樂著作財產權人授權或同意而重製，屬侵害
    著作權之光碟片，並報警查獲之過程等語；而告訴人甲○○
    則具狀陳稱；伊享有著作財產權之歌曲遭公然陳列販售，依
    法提出告訴等語而已，均無從就被告明知其向丁○○所購入
    之本案點歌機內附侵害他人著作權歌曲光碟片、歌本，並故
    意轉賣予大興隆購物廣場販售之事實為積極之證明。至告訴
    人乙○○所提出蒐證錄影帶及對話譯文內容中，雖有大興隆
    購物廣場店員於販售商品時，向顧客表示點歌機內附隨有光
    碟片、歌本等情，然此至多僅能推論大興隆購物廣場是否知
    悉自被告處販入之點歌機有無含有歌曲光碟片及歌本一事，
    並不能證明本案被告即有公訴人所指涉之前揭犯行。是告訴
    人、告訴人之代理人前揭陳述或蒐證錄影帶、對話譯文，均
    不足作為被告不利之認定。
五、綜上所述，聲請人認被告涉犯前揭犯行，其所據事證，實不
    足為被告有罪之認定，玆本院審酌本案所有之證據，尚未達
    於通常一般之人，均不致於有所懷疑，而得確實證明起訴犯
    罪事實能為有罪認定之程度。此外，復查無其他確切可信之
    證據，足資證明被告確有公訴人所指之犯行，自難以擬制、
    推測之法，遽入人罪，因不能證明被告犯罪，自應為其無罪
    之諭知。原審判決未察，而為上訴人即被告強太公司、丙○○有罪之判決，尚有未合，上訴人即被告上訴意旨指為不當
    ，為有理由，應由本院依刑事訴訟法第455 條之1 第3 項之
    規定，準用同法第369 條第1 項前段、第2 項之規定，將原
    判決撤銷，另依第一審通常程序為無罪判決之諭知。
據上論斷，應依刑事訴訟法第455 條之1 第1 項、第3 項、第
369 條第1 項前段、第2 項、第301 條第1 項，判決如主文。
本案經檢察官陳志全到庭執行職務。
中    華    民    國    94   年   2    月      4       日
                             臺灣桃園地方法院刑事第7法庭
                                 審判長法  官  孫惠琳
                                       法  官  劉為丕
                                       法  官  賴淑美
以上正本證明與原本無異。
如不服本判決，應於判決送達後10日內向本院提出上訴狀 (應附
繕本)， 上訴於臺灣高等法院。
                                        書記官  陳育君
中    華    民    國   94   年     2    月     4        日
